臺灣高等法院臺南分院民事判決　　100年度上易字第137號
上　訴　人　陳安然
訴訟代理人　許世烜　律師
　　　　　　黃郁蘋　律師
被　上訴人　行政院農業委員會林務局嘉義林區管理處
法定代理人　廖一光
訴訟代理人　黃厚誠　律師
　　　　　　楊聖芬　律師
上列當事人間第三人異議之訴事件，上訴人對於中華民國100年4
月13日臺灣臺南地方法院第一審判決（99年度訴字第1461號）提
起上訴，本院於100年8月16日言詞辯論終結，判決如下：
    主      文
上訴駁回。
第二審訴訟費用由上訴人負擔。
    事實及理由
一、按當事人之法定代理人其代理權消滅者，訴訟程序在有法定
    代理人，承受其訴訟以前當然停止；承受訴訟人於得為承受
    時，應即為承受訴訟之聲明；他造當事人亦得聲明承受訴訟
    ；民事訴訟法第168 條、第175條第1、2項、第176條，分別
    定有明文。本件第三人異議之訴，被上訴人原法定代理人楊
    宏志，業於民國（下同）100年7月25日變更為廖一光，並由
    新法定代理人廖一光具狀聲明承受訴訟，續行訴訟，既有該
    民事聲明承受訴訟狀及檢附之任免核薪通知書影本存卷足稽
    ，經核並無不合，應予准許，合先敘明。
二、上訴人起訴主張：被上訴人聲請原法院以99年度司執字第46
    732號強制執行事件，執行拆除坐落臺南市○○區○○段101
    3-1地號土地上，如原臺南縣玉井地政事務所99年9月21日複
    丈成果圖，所示編號B至E、G至Z1、F1及F3 部分之地上物（
    下稱系爭地上物），係伊父親陳水旺為伊墊付新臺幣（下同
    ）61萬元，向訴外人陳新開購買該土地占用權利後，交付伊
    自行開墾並陸續興建系爭地上物，而為伊所占有使用，伊為
    系爭地上物之起造所有權人，被上訴人聲請執行拆除系爭地
    上物，顯侵害伊之權益，爰依強制執行法第15條規定，提起
    第三人異議之訴等語。（原法院判決上訴人敗訴，上訴人不
    服上訴），併於本院上訴聲明求為判決：
    (一)原判決廢棄。
    (二)原法院99年度司執字第46732 號民事強制執行事件，就系
      爭地上物部分之執行程序應予撤銷。
    (三)第一、二審訴訟費用由被上訴人負擔。
三、被上訴人則以：自94年間為系爭土地及地上物爭訟以來，上
    訴人從未主張其為系爭土地之占用人及為系爭地上物之起造
    人，況其人當時年僅19歲，何有能力、資力占用系爭土地並
    起造系爭地上物，其復未提出為系爭地上物起造人之證明，
    再參以原法院另案94年度重訴字第200 號拆屋還地訴訟事件
    ，該事件之被上訴人即本件上訴人之父陳水旺，亦不爭執系
    爭地上物為其興建，於現場勘驗時其訴訟代理人更陳述系爭
    地上物均為陳水旺所建，另陳水旺於原法院另案86年度訴字
    第1020號、鈞院92年度重上更(二)字第228 號違反森林法刑事
    案件審理時，亦均坦承其使用系爭土地，及設置系爭地上物
    。顯見上訴人並非系爭地上物之起造所有權人，其提起第三
    人異議之訴，為無理由等語，資為抗辯。併於本院答辯聲明
    求為判決：
    (一)上訴駁回。
    (二)第二審訴訟費用由上訴人負擔。
四、經查被上訴人聲請原法院以99年度司執字第46732 號強制執
    行事件，執行拆除系爭地上物之事實，既為兩造所不爭執，
    並有本院依職權調閱之該強制執行事件全卷足稽，自堪信實
    。惟上訴人主張伊為系爭地上物之起造所有權人，得提起本
    件第三人異議之訴乙節，既為被上訴人所否認，並以上揭情
    詞置辯。是本件所應審酌者，厥為上訴人是否為系爭地上物
    之起造所有權人？其提起第三人異議之訴是否有理由？等情
    。
五、按當事人主張有利於己之事實者，就其事實有舉證之責任，
    民事訴訟法第277 條前段定有明文。次按第三人就執行標的
    物有足以排除強制執行之權利者，得於強制執行程序終結前
    ，向執行法院對債權人提起異議之訴，強制執行法第15條亦
    有明定。故提起第三人異議之訴之人，既係主張其對於執行
    標的物有足以排除強制執行之權利，自應由其就該足以排除
    強制執行之權利存在之事實負舉證之責。本件上訴人主張系
    爭地上物為其所起造興建，其為系爭地上物之所有權人，有
    排除強制執行之權利，揆之上揭說明，自應就上揭主張有利
    於己之事實，負舉證責任。
    (一)上訴人固提出戶籍謄本、財政部國有財產局編製委託管理
      非公用土地管理清冊、86年3 月26日臺南縣玉井地政事務
      所（86）所二字第01213 號函土地登記謄本、地籍圖、林
      務局農林測量所83年8月30日、85年5月2 日所拍攝空照圖
      、、GOOGLE網站下載之2005年2月12 日拍攝衛星空照圖等
      件各影本為證（見原審卷第14至21、55至59頁）。然考該
      戶籍謄本之記載，充其量僅足證明上訴人設籍於該址，設
      籍所依附之建物，並不一定為登記戶長之上訴人所搭建，
      設籍之事實與建物起造間，並無絕對必然之關連；而財政
      部國有財產局所編制委託管理非公用土地管理清冊，及臺
      南縣玉井地政事務所86年3月26日（86）所二字第01213號
      函，雖載明系爭地上物占用人為上訴人，然占用人並不必
      然為原始起造人或所有權人。另83年8月30 日、85年5月2
      日、94年2月12 日之空照圖及GOOGLE網站下載之衛星空照
      圖，亦均僅能證明系爭土地上，於各該時期建有系爭地上
      物而已，仍不能據以推定上訴人為系爭地上物之起造所有
      權人。
    (二)上訴人所舉證人康春嘉在原審固證稱：上訴人高中未畢業
      就在那裏養豬了，伊退伍後都在上訴人的店幫忙養豬、雞
      ，約83年上訴人才開始經營土雞城，退伍時，那地方有寮
      舍，房屋約83年才蓋好云云；然依該證人所言，充其量也
      僅能證明上訴人在系爭土地上養豬、雞，經營土雞城，尚
      不足據以推論系爭地上物為上訴人所出資興建。另證人余
      武勝、柯東美、呂添利在原審固均證稱：係由上訴人給付
      施作系爭地上物之費用，且係按照上訴人指示施工云云；
      然上訴人與陳水旺為父子關係，系爭地上物復為上訴人所
      使用，既為上訴人所自承，則在系爭地上物興建過程中，
      上訴人自無不予關心之理，是上訴人曾在施工期間出現於
      現場，或與工人接洽施工，或交付工程款等情，本為人之
      常情，亦難據之逕認上訴人係出資興建系爭地上物之人。
      況依證人陳安在原審證稱：蓋屋的錢都是伊兄即上訴人
      處理，錢都是在伊父陳水旺戶頭內，所有支出都是從戶頭
      扣，陳水旺在臺南作混凝土包商，土雞城主要都是由上訴
      人經營等語，益足證系爭地上物所需資金，確均由陳水旺
      支付，上訴人僅因於系爭地上物施作時，在場管理及為金
      錢撥付之處理而已，難認上訴人為系爭地上物之起造所有
      權人。
    (三)上訴人雖另主張系爭土地自始即由伊經營，伊父陳水旺當
      時從事建築業，於83年以後始來幫忙，不可能興建系爭地
      上物云云，並提出財政部臺灣省南區國稅局新化稅稽所92
      年12月11日南區國稅新化三字第0920064479號函佐證。然
      縱認系爭土地自始即由上訴人經營，且陳水旺當時另有事
      業無訛，亦無從據以推論系爭地上物，確係上訴人所出資
      建造而為伊所有之事實。況系爭地上物實際出資者為陳水
      旺，復有如上述，益足認上訴人為此主張，仍難憑採。另
      上訴人空言主張係向陳水旺調借資金運用，亦乏證據以實
      其說，同無足取。
    (四)再參諸原法院94年度重訴字第200 號拆屋還地事件審理時
      ，該事件之被上訴人陳水旺並不爭執系爭地上物係其所興
      建，且於法院勘驗時，其訴訟代理人復陳稱系爭地上物均
      為陳水旺所建，並未提及系爭地上物為上訴人向陳水旺借
      調資金興建之情事；另陳水旺於原法院86年度訴字第1020
      號違反森林法刑事案件中（本院92年度重上更(二)字第 228
      號判決確定），亦坦承系爭地上物係其所興建無訛；凡此
      亦有各該言詞辯論筆錄、測量勘驗筆錄、刑事判決各影本
      、及陳水旺前案紀錄表等件，附於原審卷足憑（見原審卷
      第37至40、74、79頁），陳水旺方為系爭地上物之起造所
      有權人，而非上訴人，益堪認定。
六、綜上所述，上訴人既未立證證明其為出資興建系爭地上物之
    原始起造人，而為系爭地上物之所有權人，則其提起第三人
    異議之訴，請求撤銷原法院99年度司執字第46732 號民事強
    制執行事件，就系爭地上物所為之強制執行程序，即非有據
    ，不應准許。原法院判決上訴人敗訴，經核認事用法並無不
    合。上訴人猶執前詞，指摘原判決不當，求予廢棄改判，為
    無理由，應予駁回。
七、又本件事證已臻明確，兩造其餘主張陳述及攻擊防禦方法，
    核與判決之結果不生影響，爰不逐一論述。
八、據上論結，本件上訴為無理由，應依民事訴訟法第449條第1
    項、第78條，判決如主文。
中    華    民    國   100    年    8     月    30    日
                  民事第一庭    審判長法  官  丁 振 昌
                                      法  官  李 素 靖
                                      法  官  林 永 茂
上為正本係照原本作成。
不得上訴。
中    華    民    國   100    年    8     月    30    日
                                      書記官  謝 素 嬿